臺灣桃園地方法院刑事判決
111年度簡上字第511號
上  訴  人  臺灣桃園地方檢察署檢察官 
被      告  劉新義



上列上訴人因被告傷害案件，不服本院中華民國111年5月26日11
1年度壢簡字第425號第一審刑事簡易判決（聲請簡易判決處刑案
號：111年度偵字第1508號），提起上訴，本院管轄之第二審合
議庭判決如下︰
    主  文
原判決撤銷。
劉新義犯傷害罪，處有期徒刑貳月，如易科罰金，以新臺幣壹仟
元折算壹日。
    事  實
一、劉新義與曾修雲係同事，2人因工作值班時數發生爭執，劉
    新義竟基於傷害之犯意，於民國110年9月25日上午11時47分
    許，在桃園市○鎮區○○路0段000號宋屋國小警衛室內，徒手
    毆打曾修雲之頭部、眼部，致曾修雲受有右眼瞼及眼周圍區
    域鈍傷、右眼瞼及眼周圍開放性傷口、右結膜及角膜損傷未
    伴有異物、右眼及眼眶損傷、左眼內眥撕裂傷(約0.5公分)
    之傷害。
二、案經曾修雲訴由桃園市政府警察局平鎮分局報告臺灣桃園地
    方檢察署檢察官偵查後聲請簡易判決處刑。
　  理  由
壹、程序部分 
　　按除法律另有規定外，實施刑事訴訟程序之公務員因違背法
    定程序取得之證據，其有無證據能力之認定，應審酌人權保
    障及公共利益之均衡維護；又被告以外之人於審判外之陳述
    ，雖不符合同法第159條之1至第159條之4之規定，但經當事
    人於審判程序同意作為證據，法院審酌該言詞陳述或書面陳
    述作成時之情況，認為適當者，亦得為證據；當事人、代理
    人或辯護人於法院調查證據時，知有第159條第1項不得為證
    據之情形，而未於言詞辯論終結前聲明異議者，視為有前項
    之同意，刑事訴訟法第158條之4、第159條之5分別定有明文
    。本判決下列所引用之供述證據，被告劉新義不爭執證據能
    力（見本院簡上字卷第37頁），且公訴人、被告均未於本院
    言詞辯論終結前聲明異議（見本院簡上字卷第59至63頁），
    本院審酌此等證據資料取得及製作時之情況，尚無違法不當
    及證明力明顯過低之瑕疵，以之作為證據應屬適當；另本判
    決後述所引之各項非供述證據，無證據證明係實施刑事訴訟
    程序之公務員以不法方式所取得，且亦無證據證明係非真實
    ，復均與本件待證事實具有關聯性，是依刑事訴訟法第158
    條之4之反面解釋，當有證據能力；又前開供述與非供述證
    據復經本院於審理期日中合法調查，自均得為本案證據使用
    。
貳、實體部分
一、上揭事實，業據被告於警詢時、原審調查程序、本院準備程
    序、審判時均坦承不諱（見偵卷第13至16頁、本院壢簡字卷
    第28頁、本院簡上字卷第36頁、第61頁），核與證人即告訴
    人曾修雲於警詢時之指訴相符（見本院簡上字卷第43、44頁
    ），並有證人曾修雲提出之111年9月25日、110年10月5日長
    庚醫療財團法人林口長庚紀念醫院診斷證明書2份在卷可稽
    （見偵卷第25、27頁），足認被告上開任意性自白與事實相
    符，堪予採信。綜上所述，本案事證明確，被告犯行堪予認
    定，應依法論科。
二、論罪科刑及撤銷改判之說明
  ㈠核被告所為，係犯刑法第277條第1項之傷害罪。
  ㈡檢察官循告訴人之請求，上訴意旨略以：被告長期欺凌告訴
    人，本次毆打告訴人成傷，未曾道歉、關心，顯見無絲毫悔
    意，且未曾賠償分文，原審所量處之刑度恐無法對被告收矯
    治之效，請求撤銷原判決，更為適當合法之判決等語。
　㈢原審以被告犯傷害罪事證明確，並以行為人之責任為基礎，
    審酌被告不思克制情緒及理性處事，僅因細故糾紛，對告訴
    人施暴，造成告訴人受傷，所為誠屬不該，應予非難，惟念
    被告係因告訴人積欠其值班時數2小時，於向告訴人索討補
    償時，因告訴人出言不遜，始一時氣憤出手傷人，且其造成
    告訴人之傷勢尚屬輕微，復於犯後坦認犯行，已見悔意，且
    表示願意賠償告訴人新臺幣（下同）1萬元，惟因告訴人要
    求被告賠償50萬元，雙方差距過大，始未能達成調解等情，
    兼衡被告之犯罪手段、所生損害，暨自陳國中畢業之智識程
    度、目前擔任學校警衛，月入約2萬5千元之經濟狀況及素行
    等一切情狀，量處拘役20日，並諭知如易科罰金，以新臺幣
    1千元折算1日，固非無見。惟按量刑之輕重，固屬法院得依
    職權自由裁量之事項，然仍應受比例原則及公平原則之限制
    ，否則其判決即非適法。又刑事審判旨在實現刑罰權分配正
    義，故法院對有罪被告之科刑，應符合罪刑相當原則，使輕
    重得宜，罰當其罪，以契合社會之法律感情，此所以刑法第
    57條明定科刑時應審酌一切情狀，尤應注意該條各款所列事
    項，以為科刑輕重之標準。經查，眼睛係人體之重要器官，
    若遭人攻擊受傷導致失明，將對被害人之生活造成重大不便
    ，故刑法第10條第4項明定「毀敗或嚴重減損一目或二目之
    視能」為重傷害，以彰顯對於眼睛之特別保護，而告訴人遭
    被告攻擊後，雖及時就醫治療而未損及視能，但也非原審所
    謂僅受「輕微傷害」，又被告下手攻擊之部位，係告訴人之
    眼部周遭，只要稍有不慎，被告即有可能鑄成告訴人失明之
    大禍，是本案犯罪情節亦非屬輕微，何況被告迄今又未能以
    積極之作為獲取告訴人之諒解，也未賠償告訴人分毫以盡力
    彌補其行為所造成之損害，原審未慮及上情，僅量處被告拘
    役20日之刑（法定刑為5年以下有期徒刑、拘役或50萬元以
    下罰金），自嫌過輕，檢察官以前詞提起上訴，理由雖與本
    院未完全一致，然原審量刑確失允當，故檢察官指摘原審判
    決量刑過輕，為有理由，自應由本院予以撤銷改判。
　㈣爰以行為人之責任為基礎，審酌被告行為時為年滿60歲之成
    年人，應知在現代法治社會中，對於任何衝突之解決，應本
    諸理性、和平之手段與態度為之，竟僅因工作糾紛，一時衝
    動對告訴人暴力相向，致告訴人受傷，行為實不足取；並參
    以被告徒手攻擊之部位係告訴人眼部周圍，犯罪情節已非輕
    ，而告訴人因被告行為受有右眼瞼及眼周圍區域鈍傷、右眼
    瞼及眼周圍開放性傷口、右結膜及角膜損傷未伴有異物、右
    眼及眼眶損傷、左眼內眥撕裂傷(約0.5公分)之傷害，傷勢
    也非屬輕微；再考量被告坦承犯行，但未能與告訴人達成和
    解、調解，亦未賠償告訴人分毫之犯後態度；兼衡被告犯罪
    之動機、目的、所受刺激、與告訴人為同事、過往素行暨自
    陳國中畢業之教育程度、職業為國小警衛、月收入為2萬5,0
    00元、離婚、獨居等一切情狀（見本院簡上字卷第63頁），
    量處如主文所示之刑，並諭知易科罰金之折算標準。
據上論斷，應依刑事訴訟法第455條之1第1項、第3項、第369條
第1項前段、第364條、第299條第1項前段，刑法第277條第1項、
第41條第1項前段，刑法施行法第1條之1第1項，判決如主文。　
本案經檢察官張羽忻聲請以簡易判決處刑，檢察官謝咏儒到庭執
行職務。
中　　華　　民　　國　　111 　年　　11　　月　　30　　日
                  刑事第十三庭　審判長法　官　陳彥年
                                      法　官  簡方毅
                                      法　官　郭鍵融
以上正本證明與原本無異。
不得上訴。
　　　　　　　　　　　　　　　        書記官　陳瀅
中　　華　　民　　國　　111 　年　　11　　月　　30　　日
附錄本案論罪科刑法條
中華民國刑法第277條第1項：
傷害人之身體或健康者，處5年以下有期徒刑、拘役或50萬元以
下罰金。